【裁判字號】    98,重訴,240
【裁判日期】    981019
【裁判案由】    請求墊付委任保證款
【裁判全文】
臺灣高雄地方法院民事判決             98年度重訴字第240號
原      告  華南商業銀行股份有限公司
法定代理人  甲○○
訴訟代理人  丙○○
            己○○
            乙○○
被      告  世綸建設開發有限公司
                      公司統一編號：00000000號
法定代理人  丁○○
被      告  庚○○
以上二人
訴訟代理人  戊○○
當事人間請求墊付委任保證款事件，本院民國98年10月5 日言詞
辯論終結，判決如下：
    主  文
被告應連帶給付原告新臺幣壹仟陸佰肆拾肆萬壹仟元，及自民國
八十七年八月二十九日起至清償日止，按年息百分之八計算之利
息，並自民國八十七年八月二十九日起至清償日止，逾期在六個
月以內者，按上開利率百分之十，逾期超過六個月者，按上開利
率百分之二十計算之違約金。
訴訟費用新臺幣壹拾伍萬捌仟肆佰參拾貳元由被告連帶負擔。
    事實及理由
壹、程序方面：
    按訴狀送達後，原告不得將原訴變更或追加他訴，但擴張或
    減縮應受判決事項之聲明者，不在此限，民事訴訟法第255
    條第1 項第3 款定有明文。本件原告起訴時原係請求被告應
    給付原告新臺幣（下同）16,636,859元，及自民國87年8 月
    29日起至清償日止，按年息8%計算之利息，並自87年8 月29
    日起至清償日止，逾期在6 個月以內者，按上開利率10% ，
    逾期超過6 個月者，按上開利率20% 計算之違約金，嗣於訴
    狀送達被告後，於98年8月24日具狀請求被告應給付原告16,
    441,000 元，及其利息、違約金，係屬減縮應受判決事項之
    聲明，核與上開規定相符，應予准許。
貳、實體方面：
一、原告主張：被告世綸建設開發有限公司（以下簡稱世綸公司
    ）因為短期資金周轉需要，於民國87年6 月29日向中央票券
    金融股份有限公司（以下簡稱中央票券金融公司，因中央票
    券金融公司於92年7 月10日獲經濟部准予變更公司名稱為華
    南票券金融股份有限公司，又於97年5 月30日經行政院金融
    監督管理委員會准予與原告合併，並由原告為存續公司，依
    法由原告承受其對被告之債權關係）簽立委任保證發行商業
    本票約定書，並邀同被告庚○○、訴外人廖信、陳秀雯等
    擔任連帶保證人，委請中央票券金融公司自87年6 月29日至
    88年6月28日止，於新台幣（下同）2,000萬元額度內循環保
    證被告世綸公司發行之商業本票，倘原告有墊付票款情事時
    ，被告世綸公司願立即清償原告墊付之票款，並願自墊款之
    日起，就墊付之票款按墊付當日原告買入票券最高利率計付
    遲延利息（本件墊付時利率為年息8%），另逾期在6 個月以
    內者，按上開利率10%，逾期超過6 個月者，按上開利率20%
    計付違約金。詎原告為被告世綸公司代墊本票款項2,000萬
    元，經原告就其提供設定抵押權之不動產聲請拍賣後，尚欠
    如主文第1 項所示之本息、違約金迄未清償（按拍賣款原告
    主張先抵充本金），屢向被告世綸公司催討，均置之不理，
    而被告係系爭款項之連帶保證人，被告庚○○依法亦應負連
    帶保證責任。爰依委任保證發行商業本票契約及消費借貸之
    法律關係擇一請求（被告世綸公司部分）、連帶保證之法律
    關係（被告庚○○部分）提起本件訴訟，求為判決如主文第
    1 項所示等語。
二、被告則以：伊對所欠款之金額不爭執，惟本件訂約之時利率
    較高，原告係以訂約當時之利率計息，因現今利息已降低，
    希望得以較低之利率計算利息，且中央票券公司與原告合併
    後，政府有補貼原告部分款項，原告應將此利益分由債務人
    享受，以減輕被告之負擔等語，資為抗辯。並聲明：原告之
    訴駁回。
三、按被告世綸公司委請原告保證發行之商業本票，應於其票載
    到期日前將應付之票款繳存指定銀行以備兌付，如有遲延而
    由原告墊款時，於被告世綸公司接獲通知後，不問何種情形
    ，立約人願立即清償墊付之票款，並願自墊款之日起，就墊
    付之票款按墊付當日原告買入票券最高利率計付遲延利息，
    另逾期在6 個月以內者，按上開利率10% ，逾期超過6 個月
    者，按上開利率20%加付違約金，兩造所簽立之委任保證發
    行商業本票約定書第2條已有明定。又按遲延之債務，以支
    付金錢為標的者，債權人得請求依法定利率計算之遲延利息
    。但約定利率較高者，仍從其約定利率；當事人得約定債務
    人於債務不履行時，應支付違約金，民法第474 條第1 項、
    第478 條前段、第233 條第1 項及第250 條第1 項分別定有
    明文。次按稱保證者，謂當事人約定，一方於他方之債務人
    不履行債務時，由其代負履行責任之契約；保證債務，除契
    約另有訂定外，包含主債務之利息、違約金、損害賠償及其
    他從屬於主債務之負擔，民法第739 條及第740 條亦有明文
    。又保證債務之所謂連帶，係指保證人與主債務人負同一債
    務，對於債權人各負全部給付之責任者而言，此觀諸民法第
    272 條第1 項規定連帶債務之文義即明（最高法院45年臺上
    字第1426號判例可資參照）。
四、經查：本件原告主張之前揭事實，業據其提出經濟部經授商
    字第09201214960 號函、經授商字第09701144450 號函、華
    南票券金融股份有限公司及華南商業銀行股份有限公司變更
    登記表（見本院卷第7 第16頁）、委任保證發行商業本票約
    定書、本票、商業本票（見本院卷第17至第19頁）、分配表
    、委任保證發行商業本票適用利率表（見本院卷第31頁）為
    證，且為被告所不爭執，經本院調查前揭證據之結果，堪認
    原告之主張為真實。從而，原告依據委任保證發行商業本票
    契約及連帶保證之法律關係，請求被告連帶給付如主文第1
    項所示之金額、利息及違約金，即有理由，應予准許
五、至被告固辯以：原告以訂約當時之利率計息，因現今利息已
    降低，希望得以較低之利率計算利息，又中央票券公司與原
    告合併後，政府固有補貼原告部分款項，原告應將此利益分
    由債務人享受，以減輕被告之負擔等節，惟依兩造委任保證
    發行商業本票約定書之約定，原告若有墊付款之情形，應按
    墊付當日原告買入票券最高利率即8%計付遲延利息，並無機
    動調整之約定，原告復不同意調降利率，且該約定並未違背
    公序良俗，依契約自由原則，本院並無介入調降利率之餘地
    ；又中央票券公司與原告合併後，政府確有補貼原告部分款
    項乙節，為原告所不爭執，原告固得以此為由降低對被告請
    求之金額，惟並非原告有減免對被告請求金額之義務，原告
    既未同意減輕被告債務，依契約自由原則，本院亦無介入干
    涉之餘地。是被告前開所辯，均不足採。
六、又原告依據委任保證發行商業本票契約及消費借貸之法律關
    係擇一請求被告世綸公司給付如主文第1 項所示，因本院認
    原告依據委任保證發行商業本票契約之法律關係為有理由，
    自無再審酌消費借貸法律關係之必要，附此敘明。
七、又本件原告全部勝訴，訴訟費用即裁判費158,432 元自應由
    被告連帶負擔。
八、據上論結，本件原告之訴為有理由，依民事訴訟法第85條第
    2 項，判決如主文。
中    華    民    國    98    年    10    月    19    日
                  民事第三庭  法  官  洪能超
正本係照原本作成。
如不服本判決，應於送達後20日內，向本院提出上訴狀並表明上
訴理由，如於本判決宣示後送達前提起上訴者，應於判決送達後
10日內補提上訴理由書（須附繕本）。
中    華    民    國    98    年    10    月    19    日
                              書記官  火秋予


司法院資訊處製作；財團法人民間司法改革基金會備份。
